【裁判字號】    99,上訴,934
【裁判日期】    990909
【裁判案由】    強盜
【裁判全文】
臺灣高等法院刑事判決                 99年度上訴字第934號
上  訴  人
即  被  告  乙○○
選任辯護人  曾昭牟律師（法律扶助）
上列上訴人因強盜案件，不服臺灣桃園地方法院98年度訴字第11
26號，中華民國98年12月23日第一審判決（起訴案號：臺灣桃園
地方法院檢察署98年度偵字第10700號），提起上訴，本院判決
如下：
    主  文
上訴駁回。
    事  實
一、乙○○前因公共危險等案件，於民國（下同）86年11月5日
    經臺灣臺中地方法院以86年度訴字第1730號分別就放火燒燬
    建物及住宅罪、搶奪罪、竊盜罪及妨害公務罪判處有期徒刑
    4年、1年、10月、8月，合併定應執行刑5年6月，經其上訴
    後，於88年3月4日臺灣高等法院臺中高分院以86年度上訴字
    第2340號駁回上訴確定，上開案件嗣與其前所犯竊盜罪殘刑
    2年5月9日，竊盜罪有期徒刑1年合併執行，於94年7月26日
    縮短刑期假釋出監，甫於95年11月3日因假釋未被撤銷而視
    為執行完畢。猶不知悔改，於98年2月20日上午8時50分許，
    與范興豐及甲○○（綽號「阿建」，下稱阿建，未據起訴）
    ，由綽號「阿建」之甲○○駕駛1輛車搭載范興豐，乙○○
    則自行駕駛1輛車，前往位於桃園縣中壢市○○路511號「全
    省輪胎行」附近空地會合，嗣後乙○○坐上「阿建」駕駛車
    輛之副駕駛座，三人共同基於為自己不法所有意圖之強盜犯
    意，協議強盜「全省輪胎行」老闆丙○常年配戴於頸部之金
    項鍊，達成共識後，由「阿建」先將車輛駛入「全省輪胎行
    」門口，並留在駕駛座上把風，范興豐則下車向丙○佯稱要
    借用器械打氣，乙○○復接著假意詢問有無收購中古輪胎，
    丙○應允借用器械並表示未收購中古輪胎後，便獨自至輪胎
    行後方辦公室內看電視，乙○○及范興豐二人見時機成熟，
    范興豐便隨手撿拾該輪胎行內所放置之客觀上足供作為凶器
    使用之鐵鎚一支進入該辦公室內，乙○○亦尾隨進入，乙○
    ○以雙手掐住丙○脖子，范興豐則以該鐵鎚從背後攻擊丙○
    臉頰及手臂，致丙○受有嘴唇流血及手臂紅腫等傷害（傷害
    部分未據告訴），乙○○及范興豐以此強暴方法至使丙○不
    能抗拒後，再由乙○○扯下丙○頸部所戴之金項鍊1條（重
    量：3兩）後，旋即逃離現場，拉扯中該金項鍊斷裂因而其
    中一小節掉落在地上，范興豐亦撿起該掉落之金項鍊後，尾
    隨乙○○離開該辦公室而坐上「阿建」駕駛之車輛，由「阿
    建」駕車逃離現場，嗣後「阿建」將所搶得之上開金項鍊變
    賣後換得毒品，3人一起施用。經丙○報警後，為警詢線查
    獲而查悉上情。
二、案經桃園縣政府警察局龍潭分局報請臺灣桃園地方法院檢察
    官偵查起訴。
    理  由
壹、證據能力：
一、按被告以外之人於偵查中向檢察官所為之陳述，除顯有不可
    信之情況者外，得為證據，刑事訴訟法第159條之1第2項定
    有明文。主張其為不可信積極存在之一方，自應就此欠缺可
    信性外部保障之情形負舉證責任（最高法院98年度台上字第
    2904號裁判要旨參照）。證人即被害人丙○、證人即原審同
    案被告范興豐於偵查中之證述，業經具結，被告及其辯護人
    並未釋明上開證人偵查中之證述，有何欠缺可信性外部保障
    之情形，且上開證人亦均於原審經被告及其辯護人為反對詰
    問，故上開證人偵查中證述，認有證據能力。
二、又所謂「彈劾證據」，屬英美法之概念（impeachment
    evidence），係指爭執證人陳述憑信性或證明力之證據，其
    作用僅在於減弱「實質證據」（substantive evidence即證
    明待證事實存否之證據）之證明力，以供法院審判心證之參
    考，尚不得作為認定犯罪事實之基礎。故關於「彈劾證據」
    ，其證據能力之限制非如「實質證據」之嚴格，而予以相當
    之緩和，縱使刑事訴訟法第159條第1項所規定不得作為證據
    之傳聞證據，亦非不得以之作為「彈劾證據」。我國刑事訴
    訟法雖未如日本刑事訴訟法第328條已就「彈劾證據」予以
    明文規定，但基於刑事訴訟發現真實及維護公平正義之功能
    ，在解釋上仍應予以承認。故證人於審判外之陳述，雖不符
    合傳聞法則之例外規定，而不能作為認定犯罪事實之證據，
    但尚非絕對不能以之作為「彈劾證據」，以供法院審判心證
    之參考（最高法院97年度6585號裁判要旨參照）。本案證人
    甲○○於99年7月1日提出書信一份，此份書信固為證人於審
    判外之陳述，雖不符合傳聞法則之例外規定，而不能作為認
    定犯罪事實之證據，但尚非不能以之作為「彈劾證據」，以
    供法院審判心證之參考。
三、按被告以外之人於審判外之陳述，雖不符同法第159條之1
    至之4 之規定，而經當事人於審判程序同意作為證據，法院
    審酌該言詞陳述或書面陳述作成時之情況，認為適當者，亦
    得為證據，刑事訴訟法第159條之5第1項定有明文。查本件
    被告及檢察官於審判程序中就下述證據資料屬傳聞證據，且
    不符刑事訴訟法第159條之1至之4之規定者，均同意作為證
    據，而本院審酌各該證據資料作成時之一切客觀情況，認為
    適當，故得為證據。
四、另本案認定事實所引用之其餘非供述證據，並無證據證明係
    公務員違背法定程序所取得，且本院審酌前揭陳述作成時之
    情況，並無違法取證之瑕疵，亦認以之作為證據為適當，自
    均得為證據。
貳、認定犯罪事實之證據及理由：
一、訊據上訴人即被告乙○○雖坦承有與原審同案被告范興豐及
    綽號「阿建」之甲○○前往「全省輪胎行」，惟矢口否認有
    何強盜犯行，辯稱：伊僅係要到該輪胎行購買中古輪胎，並
    不知悉范興豐要去強盜，在現場也未參與強盜犯行云云。經
    查：
（一）證人即被害人丙○於偵查中證稱：「當天早上有人開著一
      部馬自達的車來店裡，下來兩個人，說要借打氣，我說好
      並將打氣的工具準備好，然後我就走到後面的辦公室坐著
      看電視，這二個人剛開始有裝模作樣地在打氣，後來其中
      一人走進辦公室問我有無收購中古輪胎，我回答沒有，此
      時另外一人從我背後拿鐵鎚打我左邊臉頰，問話的人就立
      刻伸手掐我的脖子並搶我的金項鍊，因為我反抗，拿鐵鎚
      的人就連續猛敲我的左手臂，後來二人就坐上車離開。」
      、「因為對方一直掐住我脖子，而且拿鐵鎚一直敲我頭，
      我雖然有抬手抵擋，但對方動作很快，搶到後馬上離開」
      、「（問：在庭被告哪一個是拿鐵鎚敲你的人？）答：穿
      淺色衣服的范興豐」、「（問：伸手掐你及搶你金項鍊的
      人是誰？）答：穿深色衣服的乙○○」等語（見10700號
      偵查卷第38頁）；及原審審理時證稱：「一早我開門，門
      外無人無車，我就坐在店裡面，後來有一輛白色車子開到
      我店門口停車，車上共有三人，我看到副駕駛座的人下車
      進入我店裡面，問我可不可以借他打氣工具，我說可以，
      接著坐在那輛車後座的人也下車進入我店裡，他就去拿打
      氣器，原先開口跟我借打氣器的人在跟我聊天，拿打氣器
      的人把管路拉到外面打氣。接著跟我聊天的人那個人問我
      有無收購中古輪胎，我說沒有，我就繼續坐在位置上看電
      視，我的位置是背對店門口，我看電視沒多久後，突然間
      有個人拿鐵鎚打到我右耳，另一個人掐我脖子，我有看到
      掐我脖子的人的臉，那個人就是剛剛跟我聊天的人，另一
      個人就拿鐵鎚一直捶我頭部，我一直伸手阻擋，沒幾秒鐘
      他們二人就跑出去，我立刻從椅子上爬起來追出去，我看
      到二人上車，他們一上車子車子馬上很快的衝走，我追到
      門口已經看不到車子，我馬上通知隔壁鄰居幫我報案」、
      「（問：掐我脖子的人有無在庭？）答；有，就是坐在庭
      上乙○○」、「就是乙○○掐我脖子，我確定當時有二人
      攻擊我，一個拿鐵鎚的人打我，另一人掐我」等語（見原
      審卷第59、60、63頁）；證人明確證稱下手強盜其金項鍊
      之人共有二人；核與證人即同案被告范興豐於偵查中以證
      人身分具結證稱：伊與乙○○及張的另一個伊不認識的朋
      友共同去搶證人的金項鍊，伊當時在店內隨手拿了一個工
      具，伊是從背後先敲被害人手肘，乙○○就伸手去搶證人
      之項鍊；金項鍊是乙○○搶下，但因為搶的時候有一截掉
      在地上，那一截是伊撿起來的等語（見10700號偵查卷第
      38、39頁）；及於原審審理時證稱：乙○○朋友開車，伊
      坐在後座，乙○○坐在副駕駛座，開車的人開到全省輪胎
      行停車，他停車後在車上告訴伊這家全省輪胎行老闆身上
      有條金項鍊，他叫我下車去確認老闆身上有無金項鍊，他
      說完後伊就下車跟老闆借打氣器，乙○○也下車問老闆輪
      胎的事情，伊有從店裡拿起鐵鎚快步走入辦公室，伊有拿
      鐵鎚向老闆揮二下，伊有看到乙○○把金項鍊拉出來，得
      手之金項鍊交給乙○○開車的朋友拿去買毒品，然後三人
      一起施用等語（見原審卷第63頁反面、第64頁）大致相符
      。且依證人范興豐所證，渠等於至被害人輪胎行前，已共
      同謀議強盜被害人金項鍊。
（二）再查，被告於警詢時經警提供本案監視器影像翻拍相片供
      其指認，被告自承：伊是身著長袖毛衣之人，另一身著白
      色背心內衣之人是范興豐（阿豐）無誤，該銀色自小客車
      就是阿建所駕駛之車輛，當時阿建就坐在車上等語（見98
      年度偵字第10700號卷第17頁反面）。而經原審勘驗扣案
      監視器光碟，勘驗結果：
    「監視鏡頭編號：CH2
      時間：2009/2/20 08：50：35～08：52：00
            一台銀白色小客車停靠於店旁空地。
      時間：2009/02/20 08：52：03 ～08：52：24
            前開銀白色自用小客車自店旁空地駛來，停靠於店
            門口，一名抽菸、身穿黑色上衣男子（下稱A男，
            按即被告乙○○）自副駕駛座下車，一名坐於駕駛
            座穿紅色長袖上衣之人對A男以右手指向店內，緊
            接一名身穿無袖背心式白色上衣男子（下稱B男，
            按即原審同案被告范興豐）自後座下車，A男、B男
            二人一同進入店內。
      時間：2009/02/20 08：52：48~08:53:14
            B男自店內取出充氣器為前開銀白色小客車前後輪
            充氣後，向車內坐於駕駛座之人探頭講話示意，即
            進入店內。
      時間：08：53：48～08：53：52
            A男自店內奔出坐上前開銀白色自用小客車副駕駛
            座，B男隨後亦奔出坐上後座，車輛旋駛離現場。
      時間：2009/02/20 08：54：00
            一名身穿黑色背心男子持扳手自店內走出鏡頭外。
      監視鏡頭編號：CH1
      時間：2009/2/20 08：52：26～08：53：14
            A男、B男進入店內張望，A男站於門前打氣器位置
            ，B男朝店內側走示意借用打氣器，A男於門口指著
            打氣器表示打氣器所在位置，B男即自內側走出拉
            出充氣器至門外停車處充器，A男並於門外車旁查
            看，C男則走至門前打氣器位置查看一下即走回店
            內側。隨後A男自店外停車處走回店內，站立於置
            放工具位置查看一下，再向店內側舉起左手招呼示
            意，並走向店內側，離開監視器畫面。
      時間：2009/02/20 08：53：18～08：53：26
            B男自店外停車處走向店內，自店內放置工具處拿
            出扳手（按即上述鐵鎚，以下同），朝店內側走去
            ，適A男左手持菸抽菸、右手持手機撥接，自店內
            側走向外側，B男於行走間其右側身體碰撞到A男左
            側身體後，A男再跟著B男朝店內側走去，二人均離
            開監視器畫面。
      時間：2009/02/20 08：53：47～08：53：54
            A男自店內側奔跑出店外，B男尾隨在後奔出，C男
            並順手自店內拿起一把扳手緊接跟出，然A男、B
            男已搭上前開銀白色自用小客車離去。」
      與被害人丙○指證及被告范興豐證述大致相符一致，有勘
      驗筆錄1份在卷可稽（原審卷第67-67頁反面），並有監視
      錄影畫面翻拍照片6幀在卷可佐（臺灣桃園地方法院檢察
      署98年度偵字第10700號卷第15、29頁），是被告乙○○
      與原審同案被告范興豐及甲○○有如事實欄所指犯行堪以
      認定。
（三）雖證人范興豐於原審審理時證稱係由被告乙○○先與被害
      人拉扯，由其出手拔被害人項鍊，再由乙○○撿拾掉在地
      上之一小截項鍊等情節，與其在偵查中所供由被告乙○○
      伸手去搶被害人之項鍊，掉在地上那一截金項鍊是伊撿起
      來的等語有所出入；以及被害人丙○於原審證稱伊不知道
      金項鍊是被何人拿走等語。經核，本院參酌本案監視器光
      碟勘驗結果可知，（1）於案發日上午8時53分18秒至8時
      53 分26秒之間，范興豐自店外停車處走向店內，自店內
      放置工具處拿出鐵鎚，朝店內側走去，適被告乙○○左手
      持菸抽菸、右手持手機撥接，自店內側走向外側，范興豐
      於行走間其右側身體碰撞到被告乙○○左側身體後，被告
      乙○○再跟著范興豐朝店內側走去，二人均離開監視器畫
      面。（2）於8時53分47秒至8時53分54秒之間，被告乙○
      ○自店內側奔跑出店外，范興豐尾隨在後奔出之情節。堪
      認被告乙○○係尾隨范興豐朝店內側走去，是證人范興豐
      於原審證稱伊先看到乙○○與老闆發生拉扯部分之情節，
      應不可採；再參酌案發光碟勘驗結果及照片顯示，搶案發
      生後，被告乙○○於案發日8時53分48秒率先自被害人辦
      公室倉皇逃出，范興豐則在8時53分49秒尾隨被乙○○後
      面逃走，而被告乙○○與范興豐與開車之人甲○○三人係
      事先即已商議要搶被害人之金項鍊，而搶案發生當時並未
      為警察機關查知，被告乙○○為何於當時倉皇逃出？再參
      以證人丙○及范興豐於偵查中之證述，堪認被告乙○○於
      逃出當時已搶得金項鍊始倉皇逃走，范興豐則撿拾掉在地
      上之一截金鍊隨後逃走，爰認應以證人范興豐及證人丙○
      於偵查中證稱由被告乙○○出手搶奪金項鍊；及證人范興
      豐於偵查中證稱由其撿拾掉落在地上之一截金項鍊之情節
      ，與事實相符。至證人范興豐於原審審理時證稱係由其出
      手拔被害人項鍊，再由乙○○撿拾掉在地上之一小截項鍊
      等情節，以及被害人丙○於原審證稱伊不知道金項鍊是被
      何人拿走等語，應係證人丙○、范興豐事後迴護被告乙○
      ○之詞，即不可採。
（四）另按共同正犯，在合同之意思內各自分擔犯罪行為之一部
      ，相互利用他人之行為，以達其犯罪之目的者，即應對全
      部所發生之結果，共同負責，自無分別何部分之傷，孰為
      下手人之必要；即共同正犯間，非僅就其自己實施之行為
      負其責任，並在犯意聯絡之範圍內，對於他共同正犯所實
      施之行為，亦應共同負責（最高法院27年上字第755號、
      28年上字第3110號判例可資參照）。查證人范興豐於偵查
      中證稱：「金鍊子交給開車的張的朋友，對方去換毒品海
      洛因一起施用，換了多少錢我不知道，毒品有多少重量我
      也不曉得，另外那個人也交給我現金2、3仟元」（偵卷第
      39頁）；於原審審理中證稱：得手之金項鍊交給乙○○開
      車的朋友拿去買毒品，然後三人一起施用等語（見原審卷
      第64頁）；而被告於偵查中亦曾自承：事後伊有吸到阿建
      給伊海洛因香菸，伊不曉得這海洛因香菸怎麼來的等語（
      見10700號偵查卷第39頁）；及於原審法院準備程序時自
      承：晚一點的時候我們有碰到面一起吸毒等語（審訴1820
      號卷第51頁反面）。被告范興豐、乙○○與綽號「阿建」
      之甲○○於事前共同謀議強盜，並推由被告范興豐及乙○
      ○進入上揭輪胎行內行搶，「阿建」則負責在外把風，事
      後3人並共同分贓購買毒品施用，且被告范興豐於行搶現
      場雖係隨手拿取置放於上揭輪胎行內之鐵鎚以為工具，然
      被告乙○○知悉上情且未阻止，仍夥同持用鐵鎚之被告范
      興豐一同進入上揭輪胎行辦公室內行搶，有上揭監視錄影
      畫面勘驗筆錄1份附於原審卷可憑，揆諸上揭判例意旨，
      被告乙○○自應就被告范興豐攜帶兇器一節共同負責。
（五）被告乙○○雖辯稱伊僅係要到該輪胎行購買中古輪胎，並
      不知悉范興豐要去強盜，在現場也未參與強盜犯行云云。
      惟證人丙○於原審審理中當庭明確指認被告乙○○即係案
      發時掐住其脖子之人，而證人丙○於案發時，非短暫時間
      與行為人相處，並指陳當時有看見行為人正面，而當時時
      間為白天，光線充足，證人丙○之指認應屬信而有徵；另
      經原審勘驗上開監視錄影畫面結果：在8分53秒時，被告
      范興豐走向輪胎行店內，並自店內拿取1個工具朝店內側
      走進，適時被告乙○○在店內抽菸，被告范興豐走進店內
      側時以身體右側碰撞被告乙○○左側身體後，被告乙○○
      尾隨被告范興豐朝店內側走去，嗣後，被告乙○○從店內
      側奔跑出店外，被告范興豐亦尾隨在後奔出，被告乙○○
      及范興豐搭乘白色小客車離去等情在卷可按（原審卷第67
      頁反面），畫面中明顯可辨認被告范興豐係以身體碰撞作
      為暗示方式，要求被告乙○○一同進入辦公室內強盜，被
      告與范興豐有犯意聯絡甚為明確；又衡情，倘若被告乙○
      ○並未與被告范興豐有強盜犯意聯絡，何需在詢問完自己
      想探知之中古輪胎情事後仍在店內徘徊，見被告范興豐手
      持鐵鎚，亦尾隨被告范興豐進入辦公室內，益徵被告乙○
      ○確有參與強盜犯行尚非虛妄，被告乙○○上開辯解顯係
      臨訟飾責之詞，委無足採。
（六）另證人甲○○於本院證述，或與事實不符，或屬迴護或避
      重就輕之詞，均難援引有利於被告之認定：
  １、證人甲○○雖到庭證稱：98年2月20日當天一大早，是阿
      豐跑去伊住處敲門，阿豐說他被輪胎行的老闆凹，叫伊幫
      他出氣修理他，伊就說先過去瞭解一下，去的途中乙○○
      打電話給伊，說輪胎壞掉，伊想怎麼那麼巧，伊剛好也要
      去輪胎行，就叫阿傑一起去；是去輪胎行的途中，乙○○
      打伊行動電話云云（見本院卷第158頁、第161頁反面），
      惟被告乙○○於原審98年9月16日準備程序係供承：當天
      是范興豐連絡伊到內壢交流道與他會合等語（見原審審訴
      第1820號卷第51頁反面）；於本院則供稱：伊自己另外開
      一台車，是范興豐打電話給伊，叫伊去輪胎行等語（見本
      院卷第162頁）；嗣又改稱反正是范興豐或甲○○找伊去
      ，而不是我找他們去，是臨時打電話通知伊云云（見本院
      卷第162頁反面）；與證人甲○○所證是被告自行打電話
      給證人甲○○之情節不符；又被告自承：不是因為伊所開
      的車輪胎壞掉而沒有開車，而是伊自己有在玩車子，是伊
      另外一台車子需找輪胎等語，與證人甲○○所稱被告乙○
      ○因輪胎壞掉，車子不能走，被告乙○○才搭乘伊和阿豐
      所駕駛的車到輪胎行之情節，又不相符；又衡情被告若僅
      是到現場買輪胎，沒有參與強盜，於案發當時其大可留於
      現場協助被害人指認犯案之人，被害人與被告亦無怨隙，
      自無無端誣陷被告之理，被告捨此不為，卻於案發當日倉
      皇逃走，是被告所辯伊當天是要買輪胎而到現場，顯不可
      採；再參以本案現場光碟勘驗結果：被告等人所駕之自用
      小客車到達輪胎行後坐於駕駛座穿紅色長袖上衣之人（按
      即證人甲○○）對被告乙○○以右手指向店內；范興豐於
      輪胎行拿工具後，范興豐於行走間其右側身體碰撞到被告
      乙○○左側身體等情節，反足認范興豐於偵查及原審所證
      渠等三人於事前共謀強盜被害人之金項鍊之證述為可採。
  ２、證人甲○○復證稱：伊沒有看到被告乙○○動手，只有看
      到阿豐與老闆扭打，被告乙○○有往那邊跑過去，伊也想
      下車，車門打開，阿豐就講說阿傑上車趕快跑云云；惟證
      人甲○○上開所證沒看到被告乙○○動手一節，與證人丙
      ○及范興豐所證之情節不符；而經本院質問證人甲○○：
      阿傑跑過去之後做何事？證人甲○○則稱：阿傑跑過去之
      後，伊就想下車，之後就沒再看他等語；證人甲○○於本
      案為利害關係人，其所證顯屬避重就輕，自難援引為有利
      於被告之認定。
  ３、證人甲○○復證稱：伊是案發後隔二天，在阿傑家又見到
      阿豐，阿豐先拿現金，現金輸了之後，突然拿出8公分長
      的黃金鍊子云云（見本院卷第159反面），惟與其於本院
      到庭作證前曾寫書信一封到本院，該書信內稱：98年2月
      22 日阿豐打電話給伊說要過來，伊就等他來，他一來就
      從他小包包拿條鍊子又細又長約有一米長問伊有錢嗎？他
      急著要用錢先押給伊之情節（見本院卷第118頁），又不
      相符；且證人證稱案發後隔二天才看到阿豐，與被告於98
      年9月16日原審準備程序證稱：（案發當天）晚一點的時
      候我們有碰到面一起吸毒之情節亦不相符；是證人甲○○
      上開所證，均不足採。
（七）至被告上訴意旨另辯稱：（1）事發過後，卜天金及蕭陽
      多次至該店與老闆一起觀看監視畫面，實有誤導被害人之
      嫌疑；（2）被告返回綽號阿建所駕駛之車輛時，被告與
      綽號阿建均怒斥范興豐為何要強盜他人財物；（3）被害
      人於警偵訊時供稱係被告搶走其頸部之金項鍊，至一審審
      理時，則改稱不知誰搶走其項鍊；又范興豐於警偵訊時推
      卸責任予被告，於一審審理時，供詞前後不符，均有瑕疵
      云云。惟查：（1）案外人卜天金與蕭陽均非案發時在場
      之人，渠等在法庭外之之供述或與被害人之互動，均無影
      響於本案之認定。是被告聲請傳喚證人卜天金作證，欲證
      明是案外人卜天金告訴范興豐被害人有那條金鍊子云云，
      惟被告於現場有參與強盜之犯行之事證已如前述，該案外
      人卜天金於案發時既未在現場，則卜天金與范興豐於案發
      前有如何之互動，與本案犯罪事實之認定，已無影響，核
      認無傳喚到庭之必要，併予敘明。（2）被告自承其返回
      綽號阿建所駕駛之車輛時，被告與綽號阿建均怒斥范興豐
      為何要強盜他人財物云云，乃屬被告片面之詞，縱證人甲
      ○○附和其詞，亦屬迴護之詞，亦不可採。（3）末按證
      人之證詞，屬供述證據之一種，有其能力上之限制，未必
      如攝影機或照相機般，對所發生或經歷的事實能機械式無
      誤地捕捉，亦未必能洞悉事實發生過程之每一細節及全貌
      。故供述證據每因個人觀察角度、記憶能力、表達能力、
      誠實意願、嚴謹程度及利害關係之不同，而有對相同事物
      異其供述之情形發生，而其歧異之原因，未必絕對係出於
      虛偽所致。是以遇有前後不一，或彼此互相齟齬之情形，
      事實審法院為發現真實起見，應就其全盤供述之意旨，佐
      以卷內證據為綜合判斷，並依據經驗法則及論理法則，詳
      予剖析其供述異、同之情形，若足認其關於基本事實之陳
      述，果於真實性無礙時，即非不得予以採信。苟不為上開
      調查研析，僅以稍有不符或矛盾或證人之證詞前後不一，
      即認其全部陳述均與事實不符，而悉予摒棄不採，對供述
      相同之處又俱不斟酌，則法官依經驗法則、論理法則判斷
      事理之功能盡廢，其採證認事之職權行使與自由心證暨證
      據法則之運用，均難認為適法（最高法院92年度台上字第
      4387號判決意旨可資參照），本院參酌監視錄影帶勘驗結
      果，認應以證人范興豐及證人丙○於偵查中證稱由被告乙
      ○○出手搶奪金項鍊；及證人范興豐於偵查中證稱由其撿
      拾掉落在地上之一截金項鍊之情節，與事實相符，而為可
      採，已如前述，被告執此上訴，亦無理由。
（八）綜上，本案事證明確，被告犯行洵堪認定，應依法論科。
二、按刑法之結夥3 人以上強盜罪，所稱之「3 人」，固應以在
    場共同實行或在場分擔犯罪構成要件行為之人為限，不包括
    僅參與謀議而未參與犯罪實行之同謀共同正犯在內；惟若於
    事前同謀，並於實施犯罪之際，在場擔任把風、接應，顯係
    以自己犯罪之意思而參與犯罪，即應認為共同正犯，而計入
    結夥之人數之內（最高法院96年度台上字第4509號判決參照
    ）。次按攜帶兇器強盜，祇須強盜時攜帶具有危險性之兇器
    為已足，並不以攜帶之初有行兇之意圖為必要（最高法院62
    年台上字第2489號判例參照），又兇器之種類並無限制，凡
    可供行兇使用之器具均屬之。查本件被告范興豐所持用之鐵
    鎚雖未扣案，惟經勘驗上揭輪胎行監視錄影畫面可辨認係以
    金屬製造，質地堅硬，得以毆傷人體，導致流血受傷，顯係
    具有危險性之兇器一情，有勘驗筆錄1份可參。是核被告范
    興豐及乙○○所為，均係犯刑法第330條第1項之結夥3人以
    上攜帶兇器之加重強盜罪。被告范興豐、乙○○與未據起訴
    綽號「阿建」之甲○○間有犯意聯絡及行為分擔，為共同正
    犯。被告乙○○前因公共危險等案件，於86年11月5日經臺
    灣台中地方法院以86年度訴字第1730號分別就放火燒毀建物
    及住宅罪、搶奪罪、竊盜罪及妨害公務罪判處有期徒刑4年
    、1 年、10月、8月，合併定應執行刑5年6月，經其上訴後
    ，於88年3月4日臺灣高等法院臺中高分院以86年度上訴字第
    2340號駁回上訴確定，上開案件嗣與其前所犯竊盜罪殘刑2
    年5月9日，竊盜罪有期徒刑1年合併執行，於94年7月26日縮
    短刑期假釋出監，甫於95年11月3日因假釋未被撤銷而視為
    執行完畢，此有本院被告前案紀錄表1份在卷可按，其於5年
    以內故意再犯本件最重本刑為有期徒刑以上之罪，為累犯，
    應依刑法第47條第1項之規定加重其刑。
三、原審適用上開規定，並審酌被告不思以正當管道賺取金錢，
    竟夥同共犯實施本件強盜犯行，由共犯毆打被害人後強取財
    物，對被害人身心安全及社會治安危害甚深，被告乙○○犯
    後否認犯行，暨其犯罪之動機、目的、手段、犯罪時所受之
    刺激、犯罪所生之損害等一切情狀，量處有期徒刑8年，以
    資懲儆。認事用法，核無違誤，量刑亦屬妥適，被告上訴否
    認犯罪，為無理由，應予駁回。
四、共犯綽號「阿建」之甲○○涉案部分未據起訴，應由檢察官
    依法究辦。
據上論斷，應依刑事訴訟法第368，判決如主文。
本案經檢察官張秋雲到庭執行職務。
中    華    民    國    99    年    9    月    9      日
                  刑事第六庭審判長法  官 郭豫珍
                                  法  官 何信慶
                                  法  官 吳淑惠
以上正本證明與原本無異。
如不服本判決，應於收受送達後10日內向本院提出上訴書狀，其
未敘述上訴之理由者並得於提起上訴後10日內向本院補提理由書
（均須按他造當事人之人數附繕本）「切勿逕送上級法院」。
                                  書記官 陳雅加
中    華    民    國    99    年    9     月    14    日
附錄：本案論罪科刑法條全文
中華民國刑法第330 條（加重強盜罪）
犯強盜罪而有第321 條第1 項各款情形之一者，處7 年以上有期
徒刑。
前項之未遂犯罰之。

司法院資訊處製作；財團法人民間司法改革基金會備份。
